---
title: "Stichprobenverteilug einer Normalverteilung und Intervalschätzung für den Mittelwert"
output: html_document
---

## Grundgesamtheit generieren und darstellen

Eine Grundgesamtheit N($\mu$, $\sigma^{2})$ (Universum) als size_universe Zufallszahlen
generieren. Der Mittelwert ist mu, die Standardabeichung ist sigma.

```{r, echo=TRUE}
size_universe=10000
mu <- 10
sigma <- 2
universe = rnorm(size_universe, mean=mu, sd=sigma)
cat("First 5 random numbers", head(universe, 5), "\n" )
```

Durchschnitt und Standardabweichung aus den Daten "schätzen". Verteilung graphisch darstellen:
```{r, echo=TRUE}
cat("Mean of the universe:", mean(universe), "\n")
cat("Standard Deviation of the universe:", sd(universe), "\n")
hist(universe)
```

## Eine Stichprobe ziehen

Jetzt ziehen wir eine kleine Stichprobe:
```{r, echo=TRUE}
sample_size <- 16 # Sample size
my_sample <- sample(universe, sample_size)
head(my_sample, 5) # Print the first 5 elements of the sample on the screen
```

Der Mittelwert und Standardabweichung der Stichprobe sind "nah" zu mu und sigma aber nicht
genau gleich:
```{r, echo=TRUE}
cat("Mean of the sample:", mean(my_sample), "\n")
cat("Standard Deviation of the sample:", sd(my_sample), "\n")
```

## Stichprobeverteilung

Wir können jetzt die Stichprobeziehung mehrmals durchführen. Der Mittelwert
der sample_size Zufallsvariabeln ist auch eine Zufallsvariabel. Schauen wir mal,
wie diese verteilt ist.:

```{r, echo=TRUE}
n_iterations <-  10000 # Number of times that we repeat
sample_mean <-  NULL
for (i in 1:n_iterations) {
    my_sample <- sample(universe, sample_size)
    x_bar <- mean(my_sample)
    sample_mean <- c(sample_mean, x_bar)
}
cat("Mean of the sampling distribution:", mean(sample_mean), "\n")
cat("Standard Deviation of the sampling distribution:", sd(sample_mean), "\n")
hist(sample_mean)
```

Um zu schauen, ob dieser normalverteilt ist, können wir die qqnorm Funktion
verwenden. Fallen die dargestellent Punkte entlang einer Gerade, so ist
die Verteilung normal.

```{r, echo=TRUE}
qqnorm(sample_mean)
```

## Schlussfolgerung (was nutzt uns das Ganze)
Stellen wir das Universum und die Stichprobenverteilung nebeneinander dar:
```{r, echo=TRUE}
par(mfrow = c(1, 2))
hist(universe, freq = TRUE, xlim = c(mu - 5 * sigma, mu + 5 * sigma))
hist(sample_mean, freq = TRUE, xlim = c(mu - 5 * sigma, mu + 5 * sigma))
par(mfrow = c(1, 1))
```

Gemäss CLT (Zentralergrenzwertsatz) erwarten wir, dass der (Mittelwert der Stichprobe) $\bar{X}$ 
wie N($\mu$, $\frac{\sigma^{2}}{\sqrt{n}}$) verteilt ist. Ist es so?


```{r, echo=TRUE}
cat("Mean of the universe:", mean(universe), "\n")
cat("Mean of the sampling distribution:", mean(sample_mean), "\n")
```
Diese Werte sind praktisch gleich. Das ist gut.

```{r, echo=TRUE}
cat("Standard Deviation of the sampling distribution:", sd(sample_mean), "\n")
cat("Theoretical value of its standard deviation:", sigma / sqrt(sample_size), "\n")
```
Auch diese Werte sind praktisch gleich. Das ist gut.
Die Simulation steht im Einklang zur Theorie.

Anders gezeigt. Die Verteilung 
$\frac{\bar{X} - \mu}{\frac{\sigma}{\sqrt{n}}}$ ist N(mu, 1 )
verteilt.

```{r, echo=TRUE}
sample_mean2 <- (sample_mean - mu) / (sigma / sqrt(sample_size) )
cat("Mean of sample_mean2:", mean(sample_mean2), "\n")
cat("SD of sample_mean2:", sd(sample_mean2), "\n")
hist(sample_mean2)
```
wie aus der Formel erwartet.


## Konfidenzinterval wenn $\sigma$ bekannt ist

Wir sind jetzt in der Lage, die Schätzung vom $\mu$ zu quantifizieren. Setzen wir ein
Konfidenzniveau 1 - $\alpha$ für die Schätzung. $\alpha$ ist die Irrtumswahrscheinlichkeit.
Angenommen die Standardabweichung der Grundgesamtheit $\sigma$ ist bekannt, verwenden wir
folgende Formel:
Das Konfidenzinterval berechnen wir dann als:


$$
\mu = \bar{X} \pm Z_{\frac{a}{2}} \frac{\sigma}{\sqrt{n}}
$$


Der Wert $Z_{\alpha}$ berechnet sich als qnorm(1 - alpha / 2) mir R.
```{r, echo=TRUE}
alpha = 0.05
curve(dnorm(x), from = -5, to = 5)
abline(v = qnorm(alpha / 2)); abline(v = qnorm(1 -alpha / 2))
```

Statt immer wieder Zahlen in die Formel einzustecken (fehleranfällig), 
können wir folgende Funktion verwenden:
```{r, echo=TRUE}
# Define a function for the confidence interval for estimating the mean of a normal distribution
# when we have a sample of n data points and we know the mean sigma of the universe
conf.int.z <- function(xbar, sigma, n, alpha) {
    
    d <- qnorm(1 - alpha / 2) * sigma / sqrt(n) 
    
    cat("With", 1-alpha, "certainty the mean mu lies between", xbar, "+/-", d,  "\n")
    cat("With", 1-alpha, "certainty the mean mu lies between", xbar -d, "and", xbar + d, "\n")

    return(d)
    
}


# Test the function. Example 10.4, Dürr, Meyer.
conf.int.z(xbar = 80.50, sigma = 2.2, n = 40, alpha = 0.05)

```

